【裁判字號】    92,訴,521
【裁判日期】    920425
【裁判案由】    偽造文書等
【裁判全文】
臺灣臺中地方法院刑事判決                          九十二年度訴字第五二一號
    公  訴  人  臺灣臺中地方法院檢察署檢察官
    被      告  甲○○
右列被告因偽造文書等案件，經檢察官提起公訴（九十年度偵緝字第六七八號），本
院判決如左：
    主  文
甲○○連續意圖為自己不法之所有，以詐術使人將本人之物交付，累犯，處有期徒刑
伍月，如易科罰金以參佰元折算壹日。
    事  實
一、甲○○曾因賭博案件經臺灣屏東地方法院判處有期徒刑六月，如易科罰金以三百
    元折算一日確定，於民國八十五年四月二十五日易科罰金執行完畢。詎其猶不知
    悔改，於八十九年十二月底結識獨居之女子任淑敏，認有機可趁，遂於九十年一
    月十三日十七時許，前往任淑敏位於台中市之租屋處與之見面後，明知其自己財
    務困難並無支付能力，竟基於意圖為自己不法所有之概括犯意，向任淑敏借用信
    用卡，並偽稱願負責繳納信用卡消費款項云云，致任淑敏陷於錯誤同意出借，而
    交付其所有尚未在信用卡背面簽名之中國信託商業銀行股份有限公司（以下簡稱
    為中國信託）之信用卡二張（卡號分別0000000000000000《簡
    稱為Ａ卡》、0000000000000000號《簡稱為Ｂ卡》）及香港商
    香港上海匯豐銀行股份有限公司（以下簡稱為匯豐銀行）之信用卡一張（卡號四
    五一一八六Ｚ000000000號）。其復承前開概括犯意，於同年月二十一
    日十五時許，再度前往任淑敏之前開住處，偽稱願負責繳納信用卡消費款項云云
    ，致任淑敏陷於錯誤同意出借，而交付其所有尚未在信用卡背面簽名之台新國際
    商業銀行股份有限公司（以下簡稱為台新銀行）之信用卡一張（卡號四五七九六
    一Ｚ000000000號）。甲○○取得前開四張信用卡後，旋即在前開信用
    卡背面簽「Ｊｅｎ８８８８」（台新銀行信用卡）、「Ｊｅｎ」（中國信託00
    00000000000000號信用卡）、「Ｔｅｎ」（中國信託00000
    00000000000號信用卡）、及「任Ｒｅｎ」（前開匯豐銀行信用卡）
    等字樣後，再承前開概括犯意，連續於如附表所示（編號八、十五、十七、十八
    、十九、二十、二二等除外）時間、地點，至如附表所示之各特約商店（編號八
    、十五、十七、十八、十九、二十、二二等除外）刷卡購物，致不知情之前開各
    特約商店店員陷於錯誤，而交付如附表所示之財物，其或於如附表所示之時間、
    地點，而連續向如附表編號八、十五、十七、十八、十九、二十、二二等所示各
    銀行，持前開信用卡並輸入密碼以ＡＴＭ預借現金之方式，致各該銀行陷於錯誤
    ，而交付如前開附表各編號所示之現金。迄於同年四月十日，任淑敏收受信用卡
    帳單後，因見甲○○並未依約繳納前開消費款項，始知受騙而報警查悉上情。
二、案經基隆市警察局移送臺灣臺中地方法院檢察署，及經台新銀行訴請臺灣基隆地
    方法院檢察署移由臺灣臺中地方法院檢察署檢察官偵查起訴。
    理  由
一、訊據被告甲○○固坦承其於前開時、地向被害人任淑敏借用前開信用卡簽帳消費
    而未繳納消費款項等事實，惟矢口否認有何詐欺取財之犯行，並辯稱：前開信用
    卡係被害人任淑敏開卡後所出借，其無詐欺之意云云。然查前揭事實業據被告為
    前開部分之自白，並經被害人即證人任淑敏與證人陶嘉民、黃呈碩等證述明確，
    復有簽帳單、信用卡消費明細表等在卷可稽。且被告於本院審理時供稱其向被害
    人任淑敏借用前開信用卡時，其當時並無工作，復有一患心臟病之小孩（已歿）
    須其照顧，當時其亦無財產等情明確（見本院九十二年四月十八日審判筆錄），
    則被告明知其無恆產及收入，其無支付前開信用卡消費款項之能力，卻大肆刷卡
    消費，迄今猶未清償分文，其確有為自己不法所有之意圖甚明。被告前開所辯無
    非事後圖卸刑責之詞，不足採信。本件事證明確，被告犯行洵堪認定。
二、核被告甲○○所為，係犯刑法第三百三十九條第一項之詐欺取財罪。查被告前後
    多次詐欺取財之犯行，時間緊接，犯罪構成要件相同，顯係基於概括犯意反覆為
    之，屬連續犯，依刑法第五十六條之規定，應以一罪論，並加重其刑。起訴事實
    雖僅敘及被告前開向各特約商店或銀行詐欺取財之犯行，而未敘及被告向被害人
    任淑敏詐得前開各信用卡之犯行，惟此部分與起訴事實既具連續犯之裁判上一罪
    關係，應為起訴效力所及，本院自得併予審究。再查被告曾因賭博案件經臺灣屏
    東地方法院判處有期徒刑六月，如易科罰金以三百元折算一日確定，於八十五年
    四月二十五日易科罰金執行完畢，此有臺灣高等法院被告全國前案紀錄表及臺灣
    臺中地方法院檢察署刑案資料查註紀錄表各一份在卷可憑；被告於前案有期徒刑
    執行完畢後，五年以內再犯本件有期徒刑以上之罪，屬累犯，應依刑法第四十七
    條之規定，加重其刑，並遞加重之。爰審酌被告犯罪之動機、目的、手段，其所
    詐得之財物價值、數額、次數與其迄今尚未賠償被害人等所生危害及其犯罪後猶
    飾詞卸責之態度等一切情狀，量處如主文所示之刑，並諭知易科罰金之折算標準
    。至前開各信用卡雖係被告供本件犯罪所用之物，然非被告所有，亦非違禁物，
    自不宣告沒收，併此敘明。
三、公訴意旨另略以：被告甲○○於八十九年十二月底結識獨居之女子任淑敏，認有
    機可趁，遂於九十年一月十三日十七時許，前往任淑敏位於台中市之租屋處與之
    見面後，竟基於意圖不法所有之概括犯意，趁任淑敏未注意之際，下手行竊其所
    有尚未在卡背簽名亦未開卡之中國信託商業銀行信用卡二張（卡號分別0000
    000000000000、0000000000000000號）及香港上
    海匯豐銀行信用卡一張（卡號四五一一八六Ｚ000000000號）。得手後
    ，食髓知味，復於同年月二十一日十五時許，再度前往任淑敏之住處，承續上述
    不法犯意，以相同之方法，竊取其所有尚未在卡背簽名亦未開卡之台新商業銀行
    信用卡一張（卡號四五七九六一Ｚ000000000號）。甲○○竊得上述四
    張信用卡後，旋即在不詳地點，基於概括犯意，連續在信用卡背面偽簽「Ｊｅｎ
    ８８８８」（台新國際商業銀行信用卡）、「Ｊｅｎ」（中國信託商業銀行00
    00000000000000號信用卡）、「Ｔｅｎ」（中國信託商業銀行0
    000000000000000號信用卡）、及「任Ｒｅｎ」（香港上海匯豐
    銀行信用卡）等字樣，而偽造任淑敏之簽名。並基於意圖為自己不法所有概括犯
    意，連續於附表所列之時、地，持上述信用卡以任淑敏之名義，前往新光三越百
    貨公司台中店等如附表所列之商店刷卡購物，甲○○並於商店出示之信用卡簽單
    上簽署前揭卡背之簽名字樣，偽造任淑敏之簽名，再交回店員，足生損害於任淑
    敏及附表所列之銀行及商店。復於附表所列之時、地，持上述信用卡並輸入預借
    現金之密碼，以任淑敏之名義，連續向中國信託商業銀行等銀行以ＡＴＭ預借現
    金之方式，致該銀行陷於錯誤，而得款多次（金額如附表）。迄於同年四月十日
    ，經任淑敏收受信用卡帳單後，始知上情，前往基隆市警察局報案處理，因認被
    告涉犯刑法第二百十六條、第二百十條、第三百二十條第一項、第三百三十九條
    第一項及第三百三十九條之二第一項之行使偽造私文書、竊盜及以不正方法由自
    動付款設備取得他人之物罪嫌云云。
（一）按不能證明被告犯罪或其行為不罰者，應諭知無罪之判決，刑事訴訟法第三百
      零一條第一項定有明文。再按犯罪事實應依證據認定之，無證據不得推定其犯
      罪事實，刑事訴訟第一百五十四條亦有規定。而認定犯罪事實，所憑之證據，
      雖不以直接證據為限，間接證據亦包括在內，然無論直接或間接證據，其為訴
      訟上之證明，須於通常一般之人均不致於有所懷疑，而得確信其為真實之程度
      者，始得據之為有罪之認定，倘其證明尚未達到此一程度，而有合理性懷疑之
      存在時，即無從為有罪之認定（最高法院七十六年度臺上字第四九八六號判例
      參照）。且告訴人之告訴，係以使被告受刑事訴追為目的，是其陳述是否與事
      實相符，仍應調查其他證據以資審認；而認定不利於被告之事實，須依積極證
      據，苟積極證據不足為不利於被告事實之認定時，即應為有利於被告之認定，
      更不必有何有利之證據，此有最高法院五十二年度台上字第一三００號、三十
      年度上字第八一六號判例可資參照。
（二）公訴意旨認被告涉犯前開罪嫌，無非以前揭事實，業據被害人任淑敏指述甚詳
      ，並據證人陶嘉民、黃呈碩於警訊時證述明確，並有遭偽造簽名之信用卡簽單
      等附卷可稽，被告與被害人初次見面，彼此均不熟識，應不可能主動交付尚未
      開卡之信用卡，並授權被告擅自刷卡購物、預借現金，且被害女子之職業為護
      理師，衡情，應不致有過度充裕之財力可幫被告支付刷卡購物之款項，綜此，
      被告所辯顯不合常情，不足採信等為其主要論據。訊據被告甲○○固坦承向被
      害人任淑敏借用前開信用卡簽帳消費等事實，惟堅詞否認有何公訴人所指前開
      犯行，並辯稱：前開信用卡係被害人任淑敏開卡後所出借，且其中一筆於新光
      三越台中店消費時，被害人更曾打電話詢問其是否有消費，非其所盜刷云云。
      經查：
  １、被害人任淑敏於本院訊問時證稱當時其居住的房間係小套房，睡覺處、客廳與
      放置信用卡、密碼資料之桌子均在一處等語明確（見本院九十二年三月十三日
      訊問筆錄）。則室內空間既小，其有何重要東西遭竊豈會毫無察覺，又其所有
      前開信用卡若非同意借予被告使用，當早已發覺，豈會遲至接獲信用卡帳單始
      發覺遭盜用。至被告與被害人雖係初次見面，但其等已發生性關係，有臺灣臺
      中地方法院檢察署檢察官九十年度偵緝字第六七八號不起訴處分書附於該卷可
      憑，且男歡女愛纏綿悱惻之際，男女間互有承諾、奉獻、餽贈之事所在多有，
      被害人既讓被告登門入室，為求被告歡心而出借前開信用卡，衡諸當時雙方交
      往情形，既已發生親密關係，被告亦承諾負責繳款，則被害人任淑敏出借前開
      信用卡予被告，亦核與常理無違。故公訴人略以被告與被害人初次見面，彼此
      均不熟識，應不可能主動交付尚未開卡之信用卡，並授權被告擅自刷卡購物、
      預借現金，且被害女子之職業為護理師，衡情，應不致有過度充裕之財力可幫
      被告支付刷卡購物之款項云云，尚非可採。
  ２、被害人任淑敏於警訊時證稱：「於九十年一月十三日甲○○至台中找我後，隔
      日（１４）甲○○邀我去逛街，當至中友百貨消費時，甲○○拿出我所遭竊之
      中國信託信用卡（卡號0000000000000000）出來欲使用，我
      發現後，立即詢問他為何我的信用卡會在他身上，他告訴我他的皮包掉了，所
      以希望我的信用卡能借他使用：：：」、「：：：是至隔日（指九十年一月十
      四日）才發現信用卡在甲○○身上」、「我當時並無向他取回：：：」等語（
      見臺灣臺中地方法院檢察署九十年度偵字第一００九六號卷第二十七、二十八
      頁、三十頁），則若被害人任淑敏前開證詞屬實，其亦早知其所有之前開中國
      信託信用卡於被告身上，核與其前證稱遲至接收帳單始知遭盜刷等情即有不符
      。況其既知前開中國信託信用卡於被告身上，則其他信用卡去向如何豈會毫無
      知覺，故其指訴被告盜刷其信用卡等情，似難令人盡信。況已知信用卡在被告
      身上，為何又未取回，則其證稱未同意被告使用前開信用卡，自不足採信。
  ３、被害人任淑敏於警訊時另證稱前開中國信託信用卡（卡號000000000
      0000000）於九十年一月十四日在臺中中友百貨所消費之二筆，分別為
      三千五百元、五千四百元為其本身所消費等情明確（見前揭卷第二十八、二十
      九頁），核與被告所辯該二筆消費係被害人與其一起購物消費等情相符（見前
      揭卷第十三頁），則若非其同意或授權被告使用前開信用卡，豈會與被告一同
      使用前開信用卡消費。又其於警訊時更證稱：「於九十年一月二十二日中國信
      託打電話給我詢問有無消費乙筆金額一萬六千二百六十八元，我才發現信用卡
      不見了，並向各發卡銀行查詢，而中國信託的二張信用卡，我是在九十年一月
      二十五日掛失，台新銀行信用卡是於九十年一月二十九日掛失：：：」等語（
      見前揭卷第三十一頁），則其於九十年一月十四日已知信用卡在被告身上，若
      非同意或授權被告使用前開信用卡，又豈會遲至九十一年一月二十五日始開始
      辦理掛失等手續。若其信用卡真遭盜刷，其當於九十年一月二十二日中國信託
      打電話詢問其有無消費乙筆金額一萬六千二百六十八元時，及早告知處理人員
      ，該筆金額，被告即無法消費，遑論其後各筆刷卡消費。故堪認係被告未依約
      繳款或雙方感情生變，被害人始辦理掛失等手續。
  ４、況被告若真盜刷被害人之前開信用卡，為何其遲至九十年四月十四日始報警，
      此有警局偵訊筆錄一份附於前開卷可憑（見前揭卷第二十五頁起）。至其餘信
      用卡簽帳單與證人陶嘉民、黃呈碩之證詞，均僅足證明被告持被害人前開信用
      卡消費之事實，並不足證明被告未經被害人任淑敏同意或授權。
  ５、綜上所述，堪認被告確係向被害人借用前開信用卡，而非竊盜；且其既經被害
      人任淑敏同意或授權，自亦無偽造文書持以行使及以不正方法由自動付款設備
      取得他人之物罪之可言。此外，復查無其他積極證據足資證明被告有何公訴人
      所指之犯行，依前揭說明，不能證明被告犯罪，本應諭知被告無罪之判決，然
      公訴人認此部分與前開有罪部分有牽連犯之裁判上一罪之關係，爰不另為無罪
      之諭知。
四、據上論斷，應依刑事訴訟法第二百九十九條第一項前段，刑法第第五十六條、第
    三百三十九條第一項、第四十七條、第四十一條第一項前段，罰金罰鍰提高標準
    條例第一條前段、第二條，判決如主文。
中      華      民      國      九十二    年    四      月    二十五    日
                                臺灣臺中地方法院刑事第七庭
                                        法  官  陳  卿  和
右正本證明與原本無異。
如不服本判決，應於送達後十日內向本院提出上訴狀（須附繕本），上訴於台灣高等
法院台中分院。
                                        書記官
中      華      民      國    九十二    年      四      月    二十五    日
附表：                        （即地點）
編號  消費日期    消費金額    特約商店    消費財物    發卡銀行
一    90.01.22    3109元      新光三越    服飾        台新銀行
                              台中店
二    90.01.22    2475元      同右        同右        同右
三    同右        3696元      同右        同右        同右
四    同右        8386元      同右        同右        同右
五    同右        5296元      同右        同右        同右
六    同右        24662元     同右        同右      同右
七    同右        7760元      同右        同右        同右
八    90.01.00    00000元     彰化銀行    預借現金    中國信託Ｂ卡
                              ＡＴＭ
九    同右        同右        同右        同右        同右
十    90.01.15    1052元      萬家福      食品        同右
                              基隆店
十一  同右        8349元      同右        桌椅        同右
十二  90.01.00    00000元     同右        窗簾        同右
十三  90.01.22    8056元      新光三越    服飾        同右
                              台中店
十四  90.01.00    00000元     同右        同右        同右
十五  90.01.00    00000元     彰化銀行    預借現金    中國信託Ａ卡
                              ＡＴＭ
十六  90.01.16    5568元      萬家福      日常生活    同右
                              基隆店      用品
十七  90.01.19    6000元      中國國際    預借現金    同右
                              商業銀行
                              ＡＴＭ
十八  90.01.00    00000元     ＡＴＭ      預借現金    匯豐銀行
十九  同右        同右        同右        同右        同右
二十  同右        同右        同右        同右        同右
二一  90.01.16    7000元      時尚隱形    眼鏡        同右
                              眼鏡店
二二  同右        3000元      華南銀行    預借現金    同右
                          ＡＴＭ
二三  90.01.00    00000元     萬家福      生活用品    同右
                              基隆店
二四  90.01.18    3861元      同右        生活用品    同右
二五  同右        16000元     同右        家俱        同右
二六  90.01.19    5924元      同右        生活用品    同右
二七  同右        9500元      寢室精品屋  寢室用品    同右
二八  90.01.20    986元       不詳  生活用品    同右
二九  同右        3287元      同右        同右        同右
三十  同右        9863元      同右        同右        同右
三一  同右        同右        同右        同右        同右
三二  同右        6575元      同右        同右        同右
【附錄本案論罪科刑法條全文】
刑法第三百三十九條第一項：
意圖為自己或第三人不法之所有，以詐術使人將本人或第三人之物交付者，處五年以
下有期徒刑、拘役或科或併科一千元以下罰金。


司法院資訊處製作；財團法人民間司法改革基金會備份。
